---
title: "Saborski transkripti scraper"
output: github_document
---

```{r setup, include=FALSE}
knitr::opts_chunk$set(echo = TRUE)
```

[RSelenium](https://github.com/ropensci/RSelenium) scraper za rasprave i zastupnička pitanja

Projekt sadržava funkcije potrebne za programski pristup podacima s edoc.sabor portala. Trenutno je moguće pristupati saborskim raspravama i zastupničkim pitanjima.

Saborske rasprave za 5.,6.,7.,8. i 9. saziv dostupne su u CSV formatu u folderu _CSV export_. Opis datoteka:

* _rasprave_saziv_N.csv_ = zaglavlja rasprava (kolona **ID** je identifikator rasprave)
* _transkripti_saziv_N.csv_ = transkripti rasprava (kolona **Rasprava_ID** je veza na zaglavlje)


Projekt je nastao kao nadogradnja postojećeg scrapera u sklopu [Open Data Day 2018 hackathona](https://www.meetup.com/HrOpen/events/247705753/)

Izvor podataka: http://edoc.sabor.hr/

Datum pristupanja: 2018-03-04

## Primjer učitavanja podataka

```{r getdata, echo=TRUE, message=FALSE, cache=TRUE, cache.vars=c('rasprave_8','transkripti_8'), cache.lazy=TRUE}
# load libs
library(tibble)
library(ggplot2)
library(dplyr)
library(ggthemr) # stiliziranje plotova, nije nuzno
library(magrittr)

# definiraj gdje su zipani podaci
url <- "https://github.com/rodik/Sabor/raw/master/CSV/saziv_8_csv.zip"

# download zip file containing transcript data, save it to the working directory
download.file(url = url, destfile="saziv_8.zip") 

# procitaj zaglavlja rasprava
rasprave_8 <- read.table(unz("saziv_8.zip", "rasprave_saziv_8.csv"), 
                   header=T, quote = "\"", sep=";", 
                   encoding = "UTF-8", stringsAsFactors = F)

# procitaj transkripte rasprava
transkripti_8 <- read.table(unz("saziv_8.zip", "transkripti_saziv_8.csv"), 
                   header=T, quote="\"", sep=";",
                   encoding = "UTF-8", stringsAsFactors = F)

# pretvori u tibble
rasprave_8 <- as_data_frame(rasprave_8)
transkripti_8 <- as_data_frame(transkripti_8)
```

Provjera učitanih tablica:

```{r describe, echo=TRUE, message=FALSE, dependson='getdata'}
rasprave_8
transkripti_8
```

## Primjer obrade i vizualizacije podataka

Osnovnim grupiranjem moguće je dobiti broj izjava prema npr. zastupničkom klubu:

```{r plots, echo=FALSE, message=FALSE, warning=TRUE, dependson='getdata', echo=TRUE}
# grupiraj podatke
grupirani_po_klubu <- transkripti_8 %>% 
    mutate( # ako ne postoji zastupnicki klub napisi N/A
        ZastupnickiKlub = if_else(ZastupnickiKlub=="",'N/A', ZastupnickiKlub)
    ) %>%
    group_by(ZastupnickiKlub) %>% # grupiraj po klubu
    summarise(BrojIzjava = n()) # izracunaj broj izjava prema klubu

# postavi temu za plotove
ggthemr('dust')    

# napravi barplot
grupirani_po_klubu %>%
    ggplot(aes(x = reorder(ZastupnickiKlub, BrojIzjava), y = BrojIzjava)) +
        geom_bar(stat = 'identity') +
        coord_flip() +
        xlab('Broj izjava') +
        ylab('Zastupnički klub')

```


## Primjer pretrage prema riječima

Filtriranjem kolone _Transkript_ moguće je dohvatiti samo one izjave koje sadržavaju određeni pojam:

```{r filt, echo=FALSE, message=FALSE, warning=TRUE, dependson='getdata', echo=TRUE}
# dohvati sve izjave u kojima se spominje 'reforma' u bilo kojem obliku
filtrirani <- transkripti_8 %>% 
    filter( # filtriranje prema sadrzaju
        grepl("reform", Transkript)  
    ) %>% 
    group_by(Osoba) %>% # grupiraj prema Osobi
    summarise(BrojIzjava = n()) %>% # izracunaj broj izjava
    arrange(desc(BrojIzjava)) %>% # sortiraj prema broju izjava
    head(12) # uzmi samo prvih 12 s najvise izjava zbog cisceg plota
    
# napravi barplot
filtrirani %>%
    ggplot(aes(x = reorder(Osoba, BrojIzjava), y = BrojIzjava)) +
        geom_bar(stat = 'identity') +
        coord_flip() +
        xlab('Broj izjava') +
        ylab('Osoba') +
        ggtitle('Broj izjava u kojima se spominje riječ "reforma"')

```